臺灣高雄地方法院民事裁定
111年度消債職聲免字第36號
聲　請　人　沈思綺　000000000000000000000000000000000000
00000000000000000000000000000000000000000000000000
相對人即債　裕融企業股份有限公司
權人　　　　　　　　00000000000000000000000000000000000
法定代理人　嚴陳莉蓮00000000
　　　　　　　　　　000000000000000000000000
　　　　　　　　　　00000000
上列聲請人即債務人因消費者債務清理事件聲請免責，本院裁定
如下：
    主  文
聲請人即債務人沈思綺不予免責。
    理  由
一、本案基礎事實
　　查聲請人於民國110年3月19日聲請清算，經本院以110年度
    消債清字第53號裁定自110年7月28日開始清算程序，嗣因財
    產不敷清償相關債務及費用，本院乃於110年12月10日以110
    年度司執消債清字第126號裁定終結清算程序確定，而普通
    債權人未同意免責。
二、本件經本院裁定終結清算程序確定，依消費者債務清理條例
    第132條、第133條、第134條之規定，本院應就聲請人是否
    應予免責（即無前開條例第133條、第134條規定之要件）進
    行審理，茲說明如下：
　㈠消債條例第133條前段
　1.本院裁定開始清算程序後，聲請人之財產及所得
　　⑴聲請人的財產
　　　查聲請人名下無財產，亦未領取社會補助、津貼等情，有
      稅務電子閘門財產所得調件明細表、低收入戶/中低收入
      戶/中低老年人生活津貼管理/身障者生活補助/單親家庭
      子女生活教育補助表、勞動部勞工保險局函、勞動部勞動
      力發展署高屏澎東分署函、高雄市政府都市發展局函在卷
      可資認定（見院卷第8-12頁、第15-17頁、第45頁、第46
      頁、第47頁）。
　　⑵聲請人之所得
　　　查聲請人自承任職華新科技股份有限公司高雄分公司，平
      均月薪新臺幣（下同）27820元，109年3月27日起每月領
      取育兒津貼2500元，但自110年8月後即不再領取等語，並
      提出薪資帳號交易明細為佐（見院卷第104-105頁、第48
      頁、第54-86頁）；因此依據前開證據，堪認自110年7月2
      8日開始清算程序起至111年5月4日本院調查期日止，以月
      為單位計算，聲請人所得總額為311020元（見院卷第106
      頁計算表）。
　2.本院裁定開始清算程序後，聲請人之支出
　　⑴依衛福部社會司公告110、111年度高雄市最低生活費為133
      41元、14419元，依消債條例第64條之2第1項、第2項之規
      定，聲請人、受扶養者之最低生活費用應以前開高雄市每
      月最低生活費用金額1.2倍計算即16009元、17303元做為
      計算基準數額。
　　⑵聲請人最低生活費
　　　查聲請人主張每月支出生活費金額增加為15800元，若有
      不足則向堂姐借款週轉等情，業由聲請人說明在案（見第
      104-105頁、第49-50頁）；參酌前開說明，聲請人主張之
      金額顯低於前開公布之最低生活費數額，自可採認；基此
      ，自110年7月28日開始清算程序起至111年5月4日本院調
      查期日止，以月為單位計算，聲請人支出最低生活費總額
      為173800元（見院卷第106頁計算表）。
　  ⑶扶養費部分
　　　查聲請人主張其每月負擔父母親、子女扶養費，金額如先
      前本院110年度消債清字第53號裁定准許的金額即10000元
      、2422元等情，業據聲請人陳明在卷（見院卷第104-105
      頁、第50頁）；參酌前開說明，及本院前開裁定之認定，
      聲請人主張之前開金額尚低於前述公告之最低生活費金額
      ，應可採認；是以自110年7月28日開始清算程序起至111
      年5月4日本院調查期日止，以月為單位計算，聲請人負擔
      父母親、子女扶養費總額各為110000元、26642元（見院
      卷第106頁計算表）。
　3.本院裁定開始清算程序後，聲請人之所得餘額
　　依上開證據，聲請人前開所得總額扣除個人最低生活費、父
    母親扶養費、子女扶養費各項總額後，尚有餘額578元（見
    院卷第106頁計算表）。
　㈡消債條例第133條後段
　1.查聲請人於聲請清算前2年期間，可處分所得總額每月27873
    元，扣除每月個人必要生活費10800元、父母親扶養費10000
    元、子女扶養費2422元後，尚有餘額4651元等情，為聲請人
    所不爭執（見院卷第104頁），亦為本院110度消債清字第53
    號裁定認定在案，則聲請人於聲請清算前2年期間所得餘額
    為111624元（計算式：4651×24=111624）。
　2.普通債權人於清算程序中受償總額為23613元乙節，有110年
    度司執消債清字第126號裁定、債權表、金額分配表、分配
    結果彙總表、債權人受償金額彙總表在卷可參（見院卷第2
    頁、司執消債清字卷第37頁、第50-52頁）。
　3.基上，聲請人於本院裁定開始清算程序後，其所得總額扣除
    個人最低生活費總額後仍有餘額，且普通債權人受分配總額
    尚低於聲請清算前2年期間之可處分所得餘額，應已符合消
    債條例第133條所規定不免責事由。
  ㈢消債條例第134條部分
　1.查聲請人曾於108年度出國1次之紀錄，此有入出境查詢表在
    卷可參（見院卷第7頁），惟衡情該次出國所負債務總額，
    尚難認逾聲請清算時無擔保及無優先權債務（金額1699475
    元；見司執消債清卷第37頁)之半數，而生開始本件清算之
    原因。
　2.本院復查無聲請人有消債條例第134條所列其他各款應不免
    責事由，且債權人亦未提出聲請人有何符合消債條例第134
    條各款所規定之事證供本院參酌，故應認聲請人並無消債條
    例第134條所定不免責事由之存在。
　㈣消債條例第138條
　　本件債權發生原因為汽車貸款連帶保證等情，有債權表在卷
    可佐（見司執消債清卷第37頁），堪認本件債權非屬消債條
    例第138條所定不受免責裁定影響之事由，併予敘明。
　㈤關於消債條例第128條第1、2項規定
　　另本件若聲請人之財產於清算程序終止或終結裁定（即110
    司執消債清字第126號）確定之翌日起2年後始發現者，債權
    人仍得依消債條例第128條第1、2項之規定辦理，附此敘明
    。
三、綜上所述，聲請人既有消債條例第133 條不應免責之事由，
    復未經普通債權人全體同意其免責，揆諸首揭規定，本件聲
    請人應不免責，爰裁定如主文。
四、另債務人因消債條例第133 條之情形，受不免責之裁定確定
    後，繼續清償達該條規定之數額，且各普通債權人受償額均
    達其應受分配額時，依消債條例第141 條之規定，債務人得
    再聲請法院裁定免責。又法院為不免責之裁定確定後，債務
    人繼續清償債務，而各普通債權人受償額均達其債權額之20
    % 以上者，依消債條例第142 條規定，可再行聲請法院裁定
    免責，附此敘明。
中　　華　　民　　國　 111　　年　　5 　　月　　10　　日
              　　民事庭　　法　官　賴寶合
上為正本係照原本作成
如不服本裁定，應於裁定送達後10日內，以書狀向本院提出抗告
，並繳納抗告費新臺幣1千元
中　　華　　民　　國　 111　　年　　5 　　月　　10　　日
  　                        書記官　胡美儀
附錄
一、債務人繼續清償得聲請法院裁定免責之規定：
　　消費者債務清理條例第141條
　　債務人因第 133 條之情形，受不免責之裁定確定後，繼續
　　清償達該條規定之數額，且各普通債權人受償額均達其應受
　　分配額時，得聲請法院裁定免責。　　
    消費者債務清理條例第142條
　　法院為不免責或撤銷免責之裁定確定後，債務人繼續清償債
　　務，而各普通債權人受償額均達其債權額之 20% 以上者，
　　法院得依債務人之聲請裁定免責。
二、債務人嗣後聲請裁定免責時，須繼續清償各普通債權之最低
    應受分配額。